【裁判字號】    95,上易,510
【裁判日期】    951013
【裁判案由】    詐欺
【裁判全文】
臺灣高等法院臺南分院刑事判決         95年度上易字第510號
上  訴  人  臺灣臺南地方法院檢察署檢察官
被      告  乙○○
上列上訴人因被告詐欺案件，不服臺灣臺南地方法院94年度易字
第549號中華民國95年7月31日第一審判決（起訴案號：臺灣臺南
地方法院檢察署94年度偵緝字第302號），提起上訴，本院判決
如下：
    主  文
原判決撤銷，發回臺灣臺南地方法院。
    理  由
一、公訴意旨略以：被告乙○○於民國九十三年六月二十三日日
    ，得知不詳姓名年籍之成年人收購金融機構帳戶供作常業詐
    欺之用，仍基於幫助之故意，前往台北縣三重市○○路○段
    81號臺灣土地銀行西三重分行（下稱臺灣土地銀行）開立帳
    號000000000000號之帳戶，而於同年7月6日左右，在不詳地
    點，將該帳戶之存摺、密碼、印章及提款卡，出售予該不詳
    人使用，並收取不詳利益之報酬。嗣後與不詳姓名年籍之成
    年人所組成之詐欺集團，乃共同基於意圖為自己不法所有之
    概括犯意，自於93年7 月中旬起，連續寄發他人信用卡遭盜
    刷之簡訊予多數不特定人，俟於93年7月18日下午1時許，甲
    ○○因收取該簡訊而撥打指定之電話詢問詳情，該不詳姓名
    年籍之成年人所組成之詐欺集團即假冒聯合信用卡發卡中心
    之名義，向甲○○謊稱可利用自動付款設備辦理變更密碼，
    致使甲○○誤信為真，而依據其指示持金融卡前往台南縣玉
    井鄉玉井郵局設置之自動付款設備操作，於93年7 月18日，
    從自己郵局帳戶匯款新台幣（下同）99983 元至上開乙○○
    帳戶；於同年7月19日，從自己郵局帳戶匯款99983元至丁基
    萬於台北國際商業銀行開立之帳戶，匯款99983 元至郭斐文
    於台北國際商業銀行開立之帳戶，匯款99983 元至許正華於
    上海商業儲蓄銀行開立之帳戶，及從自己臺灣銀行帳戶匯款
    65581 元至楊枝沛於桃園成功路郵局開立之帳戶（丁基萬、
    郭斐文、許正華、楊枝沛均另案由本署偵查中），該不詳姓
    名年籍之成年人所組成之詐欺集團，再持金融卡將上開乙○
    ○等人帳戶內之款項全部領出花用。嗣後二、三日，因甲○
    ○持帳戶存摺前往補登交易紀錄，知悉受騙而報警循線查獲
    上情。因認被告涉犯刑法第30條、第339條第1項之幫助詐欺
    罪嫌云云。
二、原判決則以：被告起訴時之住所、居所或所在地係分別在台
    北縣深坑鄉○○村○○路一二六號（此地係台北縣深坑鄉戶
    政事務所）、台北市○○區○○路一段九三號三樓，此有台
    北縣深坑鄉戶政事務所函及被告經檢察官通緝，經台北市政
    府警察局內湖分局查獲時陳明住所之警訊筆錄及檢察官以上
    址傳喚被告之辦案進行單在卷可稽，足證被告之住所、居所
    或所在地，非屬本院管轄權範圍。又本件公訴人起訴被告將
    以其在台北縣三重市○○路○段81號臺灣土地銀行西三重分
    行（下稱臺灣土地銀行）開立帳號000000000000號之帳戶，
    而於同年7月6日左右，在不詳地點，將該帳戶之存摺、密碼
    、印章及提款卡，出售予該不詳人使用，並收取不詳利益之
    報酬，以此手法幫助詐欺，然查檢察官未於起訴中敘明被告
    交付存摺、提款卡及密碼之犯罪地確實在何處，本院實無從
    認定犯罪地在何地。又如依被告所述，其上開存摺、提款卡
    及密碼等物品，係在台北縣三重市路邊遺失，亦非在本院管
    轄處所，故本院自難認依犯罪地而具有管轄權。至於被害人
    甲○○其雖在台南市遭受電話詐騙匯款而受害，然此至多僅
    能認本件相關正犯之犯罪地係在台南本院管轄地，而非被告
    之犯罪地在台南，因認檢察官向該院提起公訴，依法尚有未
    合，爰不經言詞辯論，而逕諭知管轄錯誤之判決，並移送臺
    灣士林地方法院。
三、按第二審法院認為上訴有理由，或上訴雖無理由，而原判決
    不當或違法者，應將原審判決經上訴之部分撤銷，就該案件
    自為判決，但因原審判決諭知管轄錯誤、免訴、不受理係不
    當而撤銷之者，得以判決將該案件發回原審法院；又對於原
    審諭知管轄錯誤、免訴、不受理之判決上訴時，第二審認為
    有理由而發回該案件之判決，得不經言詞辯論為之，刑事訴
    訟法第369條第1項及第372條分別定有明文。再案件由犯罪
    地或被告之住所、居所或所在地之法院管轄，刑事訴訟法第
    五條第一項定有明文；而所謂之犯罪地，參照刑法第四條之
    規定，解釋上自應包括行為地與【結果地】二者而言，故如
    行為地與結果地不在同法院管轄區域者，應認其均有管轄權
    （最高法院88年度台上字第1134號判決參照）。
四、經查，本件被告乙○○之住、居地雖分別在台北縣深坑鄉○
    ○村○○路一二六號（此地係台北縣深坑鄉戶政事務所）、
    台北市○○區○○路一段九三號三樓，而屬臺灣士林地方法
    院管轄，然被害人甲○○係依指示在【臺南縣玉井鄉玉井郵
    局】設置之自動付款設備匯款至被告於臺灣土地銀行三重分
    行開設之帳戶內，是其犯罪【結果地】為台南縣，質言之，
    台南縣亦為犯罪地，因而臺灣臺南地方法院自有管轄權，原
    審認為其無管轄權，顯有誤解。公訴人上訴指摘原判決不當
    ，尚非全然無理由，自應由本院不經言詞辯論，將原判決予
    以撤銷，並為審級利益，發回另由原審法院為適法之判決。
據上論斷，應依刑事訴訟法第369條第1項但書、第372條，判決
如主文。
中    華    民    國    95    年    10    月    13    日
                  刑事第四庭    審判長法  官  吳志誠
                                      法  官  羅心芳
                                      法  官  陳珍如
以上正本證明與原本無異。
不得上訴。
                                      書記官  岑  玢
中    華    民    國    95    年    10    月    13    日


司法院資訊處製作；財團法人民間司法改革基金會備份。
